臺灣臺中地方法院民事判決　　　　　　　94年度再易字第11號
再審原告　甲○○
再審被告　乙○○
　　　　　丙○○
　　　　　丁○○
上列當事人間請求損害賠償事件，再審原告對於民國94年2月4日
本院93年度簡上字第150號確定判決，提起再審之訴，本院判決
如下：
    主      文
再審之訴駁回。
再審訴訟費用由再審原告負擔。
    事實及理由
一、再審意旨略以：本院93年度簡上字第150號確定判決（以下
    稱原確定判決）以再審被告與訴外人張瑞郁即豐裕工業社間
    自民國（下同）91年12月6日起至92年12月5日止，關於租賃
    標的台中市○○區○○段1506地號土地（以下稱系爭土地）
    所訂租賃契約之租金約定每月新臺幣（下同）55,000元，係
    包括門牌號碼台中市○○路162之3號及台中市○○路162之4
    號建物（以下稱系爭二建物），而為再審原告敗訴之判決，
    惟原確定判決有下述適用法規顯有錯誤及判決理由與主文顯
    有矛盾之再審理由：
  (一)再審原告就再審被告自89年11月間擅自出租系爭土地所得
      租金侵權行為訴請損害賠償，再審被告於前訴所提其與承
      租人張瑞郁即豐裕工業社之租賃契約書均僅出租系爭土地
      內其中四百坪土地，租金為每月66,000元，根本不包括系
      爭二建物。迨至再審原告就91年12月6日至92年12月5日之
      租金依侵權行為訴求損害賠償，於第一審提出本件訴訟，
      再審被告方提出其與承租人間包括系爭二建物之租賃契約
      。就此，再審原告於前訴訟程序再追加再審被告擅自出租
      系爭二建物，亦屬侵權行為而為訴之追加，該追加之訴，
      顯與再審原告於前訴訟程序提起之原訴，其請求之基礎事
      實同一。未料原審未察，逕予駁回該追加之訴，顯有適用
      法規錯誤之違法。
  (二)再審原告於前訴訟程序起訴後，即就系爭租賃契約之標的
      包括系爭二建物有所爭執。惟原審竟將上開事項列為兩造
      不爭執之事實，原確定判決理由與主文顯有矛盾之處。實
      則，系爭土地自78年間開始出租予訴外人張瑞郁即豐裕工
      業社，其出租部分，自始至終均僅有土地部分，根本未曾
      包括地上物。蓋因：(1)在本件承租期間，再審被告丁○○
      、乙○○於另件兩造就系爭土地分割共有物事件中，仍堅
      詞主張系爭二建物均由其使用，根本沒有出租予訴外人。
      (2)再者，一般出租租金易漲難降，系爭土地之出租自78年
      開始，歷年均有調整，迨88年已調漲為每月85,200元，依
      一般常理，迨無可能至92年間調降為每月35,000元。況且
      再審被告於其89年2月22日之存證信函亦言明租金調高為
      每月66,000，足見再審被告將出租系爭土地之租金從每月
      55,000元，強行區分出租土地為35,000元，出租台中市○
      ○路162之3建物為12,000元、出租台中市○○路162之4建
      物為8,000元，根本是在藉此增加其不法之利得，進而坑
      殺再審原告之合法權益，倘讓再審被告輕易得逞，再審被
      告於92年12月6日以後之租金，必定重施故技。
  (三)綜上，爰依民事訴訟法第四百九十六條第一項第一款、第
      二款規定，就原確定判決提起再審之訴。並聲明：(1)原確
      定判決關於駁回再審原告後開第二項之訴部分暨訴訟費用
      之判決均廢棄。(二)上開廢棄部分，再審被告應再給付再審
      原告124,000元，及自93年1月10日起至同年5月9日止，按
      年息百分之五計算之利息。
二、按民事訴訟法第五百條第一項、第二項規定：「再審之訴，
    應於三十日之不變期間內提起。前項期間，自判決確定時起
    算，判決於送達前確定者，自送達時起算；其再審之理由發
    生或知悉在後者，均自知悉時起算。但自判決確定已逾五年
    者，不得提起。」經查：本院93年度簡上字第150號確定判
    決，於94年2月6日送達再審原告，此有附於該案卷宗之送達
    證書可稽。而再審原告係於94年3月4日提起本件再審之訴（
    再審起訴狀參照），故未逾三十日之不變期間，先予敘明。
三、次按民事訴訟法第四百九十六條第一項第一款所謂「適用法
    規顯有錯誤」，係指確定裁判所適用之法規顯然不合於法律
    規定，或與司法院現尚有效及大法官會議之解釋或最高法院
    尚有效之判例顯然違反，或消極的不適用法規顯然影響裁判
    者而言，不包括認定事實錯誤、調查證據欠周、漏未審酌證
    據、取捨證據失當及裁判不備理由之情形在內。至於事實審
    法院認定事實錯誤，調查證據欠周，或判決不備理由，雖得
    於判決確定前據為提起上訴之理由，究與適用法規顯有錯誤
    有別，當事人不得據以提起再審之訴。茲查，原確定判決就
    再審原告主張再審被告擅自出租系爭二建物，亦屬侵害再審
    原告之共有權而請求損害賠償部分，其性質屬訴之追加，惟
    以追加之訴與原訴所請求之基礎事實並非同一，亦無民事訴
    訟法第二百五十五條第一項第二款至第六款所定之情形，復
    未經再審被告之同意，因而未准許再審原告所為訴之追加等
    情，已詳予說明其理由（原確定判決第六、七頁參照）。再
    審原告雖以前訴訟程序中原訴與追加之訴所請求之基礎事實
    同一，因而指摘原確定判決有適用法規顯有錯誤云云，但再
    審原告對前訴訟程序中原訴與追加之訴何以是「請求之基礎
    事實同一」乙節，並未為任何說明；況再審原告於前訴訟程
    序之原訴係主張再審被告擅自將系爭土地之部分出租予訴外
    人張瑞郁即豐裕工業社，因而侵害其共有權，而追加之訴係
    主張再審被告未得其同意，即在系爭土地上建築系爭二建物
    ，因而侵害其共有權。二訴之侵權行為損害賠償請求，其基
    礎事實，一為再審被告擅自出租系爭土地之部分予張瑞郁即
    豐裕工業社，一為再審被告未得再審原告同意在系爭土地上
    建築系爭二建物，故其請求之基礎事實顯非同一。從而再審
    原告主張原確定判決有民事訴訟法第四百九十六條第一項第
    一款之再審理由云云，自非可採。
四、再按民事訴訟法第四百九十六條第一項第二款所謂「判決理
    由與主文顯有矛盾」，係指判決依據當事人主張之事實，認
    定其請求或對造抗辯為有理由或無理由，而於主文為相反之
    諭示，且其矛盾為顯然者而言。茲查，再審原告雖以其於前
    訴訟程序起訴後，即就系爭租賃契約之標的包括系爭二建物
    有所爭執，而原確定判決竟將上開事項列為兩造不爭執之事
    實，故其判決理由與主文顯有矛盾。惟原審於94年1月14日
    言詞辯論期日為爭點整理時，審判長是以再審被告與訴外人
    張瑞郁即豐裕工業社所訂立之租賃書面契約，其內容記載租
    賃標的包括系爭土地及該二建物，因而將此該租賃契約記載
    內容列為不爭執之事實，再審原告並於言詞辯論筆錄上簽名
    確認，故原審審判長所為之爭點整理，核與訴訟資料並無不
    合，亦未違反再審原告之意思。至於原確定判決認定再審被
    告與訴外人張瑞郁即豐裕工業社間訂立之租約標的包括系爭
    土地及該二建物，係斟酌前述租賃契約內容及張瑞郁於勘驗
    現場之證述所為之判斷（原確定判決第八～十頁參照），並
    以該形成之心證而於主文諭知再審原告之上訴駁回，其判決
    理由與主文，並無任何矛盾之處。從而再審原告主張原確定
    判決有民事訴訟法第四百九十六條第一項第二款之再審理由
    ，亦無足採。
五、綜上所述，本件再審之訴，顯無再審理由，爰依民事訴訟法
    第五百零二條第二項規定，不經言詞辯論，逕以判決駁回之
    。
六、訴訟費用負擔之依據：民事訴訟法第七十八條。
中　　華　　民　　國　　94　　年　　10　　月　　24　　日
                  民事第一庭  審判長法  官  張惠立
                                    法  官  吳蕙玟
                                    法  官  游文科
正本證明與原本無異。
不得上訴。
中　　華　　民　　國　　94　　年　　10　　月　　24　　日
                                    書記官
